【裁判字號】    97,重訴,6
【裁判日期】    980505
【裁判案由】    違反槍砲彈藥刀械管制條例等
【裁判全文】
臺灣臺東地方法院刑事判決               97年度重訴字第6號
公  訴  人  臺灣臺東地方法院檢察署檢察官
被      告  乙○○
                    （另案於臺灣東成技能訓練所執行中）
指定辯護人  本院公設辯護人  甲○○
上列被告因違反槍砲彈藥刀械管制條例等案件，經檢察官提起公
訴（97年度偵字第473號），本院判決如下：
    主  文
乙○○犯恐嚇取財未遂罪，累犯，處有期徒刑壹年陸月；又犯非
法製造爆裂物罪，累犯，處有期徒刑玖年，併科罰金新臺幣貳拾
萬元，罰金如易服勞役，以新臺幣壹仟元折算壹日；又共同犯漏
逸氣體罪，累犯，處有期徒刑壹年貳月。應執行有期徒刑拾壹年
陸月，併科罰金新臺幣貳拾萬元，罰金如易服勞役，以新臺幣壹
仟元折算壹日。
    犯罪事實
一、乙○○前因盜匪等案件，於民國89年3月20日經臺灣高等法
    院臺南分院以88年度少連上訴字第1449號判處應執行有期徒
    刑4年確定，於91年3月20日入監執行，94年9月16日縮短刑
    期執行完畢。猶不知悔改，分別為下列行為：
(一)、於96年7月間某日，在其位於嘉義縣新港鄉古民村古民53號
    之住處，經己○○之同意，以行動電話拍攝己○○之裸照影
    像後，2人因故於96年8月間分手，乙○○心有未甘，竟基於
    意圖為自己不法所有之犯意，於96年9月23日下午2時11分42
    秒，以0000000000號行動電話發送：「‧‧‧若要拿影帶拿
    五百萬來換回。流失給大家看見你全家人，包括你姑姑全部
    會因你而抬不了頭見人」等語之簡訊，至0000000000號己○○之行動電話，以此加害名譽之事恐嚇己○○交付新臺幣（
    下同）500萬元，致己○○心生畏懼，惟於未付款前，即於
    96年10月3日下午5時許，在上開住處為警查獲而未遂。
(二)、乙○○因曾與他人結怨，為圖防身，明知具有殺傷力之爆裂
    物，乃槍砲彈藥刀械管制條例第4條所管制之違禁物，非經
    許可，不得製造，竟於96年9月中、下旬某期間，在其上開
    住處，將購自住處附近雜貨店之2支高空煙火拆開，取出其
    中4枚煙火球，再陸續將4枚煙火球之引信取下，在塑膠殼（
    兩個半圓形）內放入黑色煙火類火藥，且各塞入95、75、1
    、93顆不等鋼珠後再以膠帶纏繞之方式，接續非法製造具有
    殺傷力之爆裂物4枚後，將之放置在上開住處而非法持有之
    。
(三)、乙○○因竊盜及違反毒品危害防制條例案件，經台灣嘉義地
    方法院檢察署於96年8月31日以96年嘉檢國偵義緝字965號發
    布通緝在案。嗣嘉義縣警察局刑警大隊及同局朴子分局得知
    乙○○在上開住處出沒，遂於96年10月3日下午5時許，在乙○○上開住處進行拘提及圍捕之行動，詎乙○○明知已遭警
    圍捕，竟仍基於漏逸煤氣及意圖妨害警員丙○○等人依法進
    入屋內執行拘提及逮捕通緝犯職務之犯意，先以持用上述非
    法製造具有殺傷力之爆裂物1枚，以作勢點燃該爆裂物之脅
    迫方式與警對峙，之後在警方之勸說下，始交出上開4枚具
    有殺傷力之爆裂物，惟因乙○○仍持續要求等伊家人，始願
    受捕，且見警方仍持槍進行圍捕，再與其女友戊○○接續上
    開妨害公務執行之犯意聯絡及行為分擔，先由戊○○將其住
    處浴室及廚房之瓦斯桶各1桶，搬至與警對峙之房間內，由
    乙○○將瓦斯筒打開漏逸煤氣，並揚言要找家人、作勢點燃
    等脅迫方式與警對峙，在警方執行上開職務時，施以脅迫行
    為，且致生公共危險，嗣再經警勸導始未點燃漏逸之煤氣而
    投降受捕，並為警扣得上述爆裂物4枚（因採證及鑑驗人員
    拆解碎裂、喪失效能而不具殺傷力）。
二、案經嘉義縣警察局移送臺灣嘉義地方法院檢察署呈請臺灣高
    等法院檢察署令轉臺灣臺東地方法院檢察署檢察官偵查起訴
    。
    理  由
壹、程序部分：
一、所謂證據能力，指證據得提出於法院調查，以供作認定犯罪
    事實之用，所具備之形式資格。證據能力之有無，即證據是
    否適格，悉依相關法律定之，不許法院自由判斷。92年2月6
    日修正公布、同年9月1日施行之刑事訴訟法，增訂傳聞法則
    及其例外之規定，於第159條第1項修正為「被告以外之人於
    審判外之言詞或書面陳述，除法律有規定者，不得作為證據
    。」該條所稱「法律有規定」得作為證據者，乃傳聞法則之
    例外規定，例如增訂之第159條之1至第159條之5、第206條
    等規定，此均屬有證據能力之法律規定。依法律規定為有證
    據能力之證據，於其條文如係規定應符合一定之要件，始例
    外取得證據能力者，如同法第159條之5規定之「明示或擬制
    同意」及「證據適當性」等要件，於個案審判上如何認定其
    符合規定之要件，自應於判決理由內依其調查所得，為必要
    之說明。又現行刑事訴訟法關於「鑑定」之規定，除選任自
    然人充當鑑定人外，另設有囑託機關鑑定制度，而依同法第
    198條、第208條之規定，不論鑑定人或鑑定機關、團體，固
    均應由法院、審判長、受命法官或檢察官視具體個案之需要
    而為選任、囑託，並依第206條之規定，提出言詞或書面報
    告，始符合第159條第1項所定得作為證據之「法律有規定」
    之情形，否則所為之鑑定，仍屬傳聞證據。然於司法警察機
    關調查之案件中，為因應實務上，或因量大、或有急迫之現
    實需求，併例行性當然有鑑定之必要者，例如毒品之種類與
    成分、尿液之毒品反應，或者槍彈有無殺傷力等鑑定，基於
    檢察一體原則，得由該管檢察長對於轄區內之案件，以事前
    概括選任鑑定人或囑託鑑定機關、團體之方式，俾便轄區內
    之司法警察官、司法警察對於調查中之此類案件，得即時送
    請先前已選任之鑑定人或囑託之鑑定機關、團體實施鑑定，
    以求時效（法務部92年9月1日法檢字第0920035083號函參照
    ，刊載於法務部公報第312期）。此種由檢察機關概括選任
    鑑定人或概括囑託鑑定機關、團體，再轉知司法警察官、司
    法警察於調查犯罪時參考辦理之作為，法無明文禁止，係為
    因應現行刑事訴訟法增訂傳聞法則及其例外規定之實務運作
    而為，此種由司法警察官、司法警察依檢察官所概括選任之
    鑑定人或囑託鑑定機關、團體所為之鑑定結果，與檢察官選
    任或囑託為鑑定者，性質上並無差異，同具有證據能力（最
    高法院96年度臺上字第2860號判決意旨可資參照）。查本案
    卷附之內政部警政署刑事警察局97年1月28日刑鑑字第09601
    94043號鑑定書、97年3月12日刑偵五字第0970036431 號鑑
    驗通知書1份，委鑑機關雖為同局偵五隊台中組嘉義辦公室
    ，惟該槍彈鑑定書係同署刑事警察局依檢察機關概括授權囑
    託執行鑑定職務所出具之書面鑑定報告，依刑事訴訟法第
    159條第1項及同法第208條第1項準用第206條第1項之規定，
    乃屬傳聞法則之例外情形，且上開證據係檢察官用以證明被
    告製造之爆裂物是否具有殺傷力之證據，自具有關連性，復
    查被告及其辯護人對於上開槍彈鑑定書始終不爭執其證據能
    力，而依該槍彈鑑定書作成時之情況，亦無任何不適當之情
    ，是前揭刑事警察局所出具之書面鑑定報告，自屬首揭「法
    律有規定」得為證據之情形，而有證據能力。
二、另辯護人為被告辯護稱：本件證人丁○○於偵訊時所為之陳
    述，未經反對詰問，應無證據能力等語。按憲法第16條規定
    人民有訴訟之權，就刑事審判上之被告而言，應使其在對審
    制度下，依當事人對等原則，享有充分之防禦權，俾受公平
    審判之保障（釋字第396號、第482號解釋參照）。刑事被告
    對證人有詰問之權，即屬該等權利之一。早於17年7月28日
    公布之刑事訴訟法第286條、24年1月1日修正公布同法第273
    條即已規定「證人、鑑定人由審判長訊問後，當事人及辯護
    人得聲請審判長或直接詰問之。（第1項）如證人、鑑定人
    係聲請傳喚者，先由該當事人或辯護人詰問，次由他造之當
    事人或辯護人詰問，再次由聲請傳喚之當事人或辯護人覆問
    。但覆問以關於因他造詰問所發見之事項為限。（第2項）
    」，嗣後56年1月28日修正公布之刑事訴訟法第166條，仍為
    相同之規定，92年2月6日修正及增定同法第166條至第167條
    之7，進而為更周詳之規定。刑事被告享有此項權利，不論
    於英美法系或大陸法系國家，其刑事審判制度，不論係採當
    事人進行模式或職權進行模式，皆有規定（如美國憲法增補
    條款第6條、日本憲法第37條第2項、日本刑事訴訟法第304
    條、德國刑事訴訟法第239條）。西元1950年11月4日簽署、
    1953年9月3日生效之歐洲人權及基本自由保障公約第6條第3
    項第4款及聯合國於1966年12月16日通過、1976年3月23日生
    效之公民及政治權利國際公約第14條第3項第5款，亦均規定
    ：凡受刑事控訴者，均享有詰問對其不利之證人的最低限度
    保障。足見刑事被告享有詰問證人之權利，乃具普世價值之
    基本人權。在我國憲法上，不但為第16條之訴訟基本權所保
    障，且屬第8條第1項規定「非由法院依法定程序不得審問處
    罰」、對人民身體自由所保障之正當法律程序之一種權利（
    釋字第384號解釋參照）。依上述說明，被告詰問證人之權
    利既係訴訟上之防禦權，又屬憲法正當法律程序所保障之權
    利。此等憲法上權利之制度性保障，有助於公平審判（釋字
    第442號、第482號、第512號解釋參照）及發見真實之實現
    ，以達成刑事訴訟之目的。為確保被告對證人之詰問權，證
    人（含其他具證人適格之人）於審判中，應依人證之法定程
    序，到場具結陳述，並接受被告之詰問，其陳述始得作為認
    定被告犯罪事實之判斷依據。至於被告以外之人（含證人、
    共同被告等）於審判外之陳述，依法律特別規定得作為證據
    者（刑事訴訟法第159條第1項參照），除客觀上不能受詰問
    者外，於審判中，仍應依法踐行詰問程序（司法院大法官會
    議釋字第582號解釋理由書參照）。綜觀上開解釋理由書意
    旨，被告對質詰問權，應僅限於被告接受法院審判時，方受
    憲法保障，被告在警詢及檢察官行偵查作為時，並無對質詰
    問權保障之問題，此可由92年2月6日刑事訴訟法修正關於證
    人詰問規定均僅限於審判程序亦可得此結論，倘要求證人在
    警詢及檢察官偵查程序時，亦須接受被告之對質詰問，方得
    賦予證據能力，此不啻增加法律所無之限制，與法有違。本
    件證人丁○○於檢察官訊問時，業經檢察官充分告知作證之
    義務與效果，並完成具結之程序，且係知悉就檢察官所詢問
    之問題而為陳述，且偵查筆錄記載亦屬完整，並無顯有不可
    信之情況，依刑事訴訟法第159條之1第2項規定，自有證據
    能力，辯護人稱上開證人在偵訊中之證述未經被告反對詰問
    ，因此無證據能力云云，容有誤會。
三、次按被告以外之人於審判外之言詞或書面陳述，除法律有規
    定者外，不得作為證據。刑事訴訟法第159條第1項固有明文
    。惟被告以外之人於檢察事務官、司法警察官或司法警察調
    查中所為之陳述，與審判中不符時，其先前之陳述具有較可
    信之特別情況，且為證明犯罪事實存否所必要者，得為證據
    。同法第159條之2亦有明定。所謂「與審判中不符」，係指
    該陳述之主要待證事實部分，自身前後之供述有所不符，導
    致應為相異之認定，此並包括先前之陳述詳盡，於後簡略，
    甚至改稱忘記、不知道或有正當理由而拒絕陳述等實質內容
    已有不符者在內（最高法院96年度台上字第4365號判決可資
    參照）。另所謂「有較可信之特別情況」，係指陳述是否出
    於供述者之真意、有無違法取供情事之信用性而言，故應就
    偵查或調查筆錄製作之原因、過程及其功能等加以觀察其信
    用性，據以判斷該傳聞證據是否有顯不可信或有特別可信之
    情況而例外具有證據能力（最高法院94年度台上字第629 號
    判決可資參照）。查本件證人陳盈如於警詢及本院審理時之
    陳述，有若干前後不一之情形，該等事項亦牽涉本件事實之
    認定，且其於警詢時，亦查無不法方式取供之情事，揆之上
    開規定，應認有證據能力。
四、再按被告以外之人於審判外之陳述，雖不符刑事訴訟法第15
    9條之1至第159條之4之規定，而經當事人於審判程序同意作
    為證據，法院審酌該言詞陳述或書面陳述作成時之情況，認
    為適當者，亦得為證據。當事人、代理人或辯護人於法院調
    查證據時，知有同法第159條第1項不得為證據之情形，而未
    於言詞辯論終結前聲明異議者，視為有前項之同意，同法第
    159條之5定有明文。上開條文之立法意旨在於傳聞證據未經
    當事人之反對詰問予以核實前，原則上先予排除，惟若當事
    人已放棄其對質、詰問權，並於審判程序中表明同意該等傳
    聞證據可作為證據，或於言詞辯論終結前未聲明異議，基於
    尊重當事人對傳聞證據之處分權，且證據資料愈豐富，愈有
    助於真實發見之理念，並強化言詞辯論主義，使訴訟程序得
    以順暢進行，上開傳聞證據亦均具有證據能力。經查，本判
    決下列所引用之各該被告以外之人於審判外之言詞或書面陳
    述（惟槍彈鑑定書之證據能力已如上述），固均屬傳聞證據
    ，惟被告及其辯護人於本院準備程序及審理期日中，就該等
    證據方法之證據能力乙節均表示沒有意見，並同意有證據能
    力，且迄至本案言詞辯論終結前，對於前揭具有傳聞證據性
    質之證據，既已知其情，猶未聲明異議，本院審酌上開證據
    資料製作時之情況，尚無違法不當取證及證據證明力明顯過
    低之瑕疵，亦認為以之作為證據均屬適當，揆諸前開規定與
    說明，上揭證據資料自應有證據能力，故均得採為認定被告
    犯罪事實之證據。
貳、實體部分：
一、上揭關於恐嚇取財未遂犯行部分：
(一)、訊據被告對於在上開時、地，經己○○之同意，以行動電話
    拍攝己○○之裸照影像，再於96年9月23日下午2時11分42秒
    ，以0000000000號行動電話發送：「... 若要拿影帶拿五百
    萬來換回。流失給大家看見你全家人，包括你姑姑全部會因
    你而抬不了頭見人」等語之簡訊至0000000000號己○○之行
    動電話等事實，固不爭執，惟否認有何恐嚇取財之犯意，辯
    稱：簡訊內容是一時氣話才說出來，並沒有恐嚇的意思，己○○知道我這句話是玩笑話云云。
(二)、經查：
１、按證人之陳述有部分前後不符或相互間有所歧異時，或因記
    憶淡忘、或事後迴護被告、或因其他事由所致，究竟何者為
    可採，法院仍得本其自由心證予以斟酌，非謂一有不符或矛
    盾，即應認其全部均為不可採信；尤其關於行為動機、手段
    及結果等之細節方面，證人之證言，有時亦有予以渲染之可
    能；然其基本事實之陳述，若果與真實性無礙時，則仍非不
    得予以採信（最高法院74年臺上字第1599號判例暨90年度臺
    上字第6078號判決要旨參照）；因之，證人供述之證據，前
    後縱有差異，事實審法院依憑證人前後之供述證據，斟酌其
    他證據，本於經驗法則與論理法則，取其認為真實之一部，
    作為論罪之證據，自屬合法（最高法院90年度臺上字第6943
    號判決要旨參照）。況人之記憶有限，常隨時間之經過而有
    所遺忘，自不能期待每一個證人刻意記憶各項細節，是以證
    人事後所為回憶難免略有模糊之處，當不得因其證述之細節
    稍有不同，即遽認其證言不足為採，合先敘明。
２、上開事實業據被告先於偵查中坦認犯恐嚇取財未遂犯行【見
    台灣台東地方法院檢察署97年度偵字第473號偵查卷（以下
    簡稱東檢第473號偵查卷）第8頁】，核與證人即被害人己○○先於警詢中證述：於96年7月間某日，在被告上開住處，
    以其所持手機拍伊裸照，另於同年9月23日14時11分42秒傳
    上開內容簡訊至伊手機，及己○○有將被勒索情形告知伊父
    親，伊與父親都很害怕，不知如何是好等語（見警卷第8、9
    頁）；再於本院審理中證述：有收到被告所傳上開內容之簡
    訊‧‧‧（問：【請提示證人警詢筆錄】對你自己在警詢筆
    錄所言，有何意見？）‧‧‧我在警詢筆錄講的都實在。（
    問：他傳簡訊給你的用意為何？）‧‧‧我收到簡訊時，只
    有跟我爸爸講，我爸爸說我們兩個在一起為什麼會這樣。我
    爸爸會擔心。我自己擔心所以就跟我爸爸講，我也擔心他把
    影帶拿給別人看。（問：你說你擔心所以跟爸爸講，也怕被
    告把影帶拿給別人看，你擔心的程度及感覺為何？）無法描
    述。（問：你所謂的擔心是否害怕他把影帶給別人看？）是
    的。（問：你當時為何要到警察局作筆錄？）就因為擔心我
    怕有外流影片。‧‧‧（問：你收到被告的簡訊之後你就與
    父親講這件事情有無討論是否要給500萬元，是何動機、目
    的與你父親講這件事情？）平常就會跟我父親聊天，是因為
    害怕所以跟我父親講這件事情。沒有特別談到要給被告500
    萬元這件事情。（問：96年10月3日你會去警局作筆錄，要
    警察作何事？）希望警察能夠協助將被告拍攝我的裸照影像
    能夠拿回不要外流等語（見本院卷第103至107頁）。
３、按刑法第346條第1項之恐嚇取財罪，其所謂恐嚇，指凡一切
    言語、舉動足以使人生畏怖心者均屬之，而該言語或舉動是
    否足以使他人生畏怖心，應依社會一般觀念衡量之，如行為
    人之言語、舉動，依社會一般觀念，均認係惡害之通知，而
    足以使人生畏怖心時，縱被害人心理狀態特別，不因而畏怖
    ，仍不能不認為行為人已著手實行恐嚇取財犯行，自應成立
    該罪之未遂犯（參見最高法院84年度台上字第813號判決要
    旨）。雖證人己○○於本院審理中之證詞一度稱：係雙方吵
    架，未心生畏懼，被告並未向我拿錢云云，然陳盈如既害怕
    照片外流，影響其名譽，希望警察能夠協助將被告拍攝之裸
    照取回，即係心生畏懼；被告未取得任何財物，則屬恐嚇取
    財未遂之行為，並不影響恐嚇取財罪之成立。何況被告傳送
    上開內容之簡訊至己○○手機上，依社會一般觀念衡量，該
    等言詞應係惡害之通知並足使人生畏怖心，因此縱認雖陳盈
    如並未心生畏懼，然揆諸上開說明，仍應認被告已著手實行
    恐嚇取財之犯行，應論以該罪之未遂犯（見最高法院84年度
    台上字第813號判決）。
４、此外，並有己○○與被告簡訊內容譯文可稽（見警卷第17頁
    ）。被告以前詞置辯，不足採信，此部分之犯行，事證明確
    ，其恐嚇取財未遂之犯行洵堪認定，應予依法論科。
二、非法製造具有殺傷力爆裂物之犯行部分：
(一)、上開事實業據被告於偵查（見東檢第473號偵查卷第28頁）
    及本院審理中（見本院98年4月20日審判筆錄第17、23頁）
    坦認不諱，核與證人即被告之女友戊○○於本院審理中證述
    被告確有製造爆裂物之情節相符（見本院98年4月20日審判
    筆錄第11頁），並有前揭爆裂物4顆扣案可資佐憑，而該4顆
    爆裂物係為警於犯罪事實欄一第(三)點所載之時、地所扣得乙
    事，則有嘉義縣警察局扣押筆錄及扣押物品目錄表1份附卷
    可參。
(二)、又前開扣案之煙火球4顆，經警送內政部警政署刑事警察局
    鑑定結果，認
１、外觀檢視係煙火球類：
  (1)編號1：呈圓體狀直徑約6.7公分，淨重約280公克，外以咖
    啡色帶有條紋之膠帶纏繞。
  (2)編號2：呈圓體狀直徑約6.6公分，淨重約230公克，外以黑
    色帶有條紋之膠帶纏繞。
  (3)編號3：呈圓體狀直徑約6.1公分，淨重約100公克，外以咖
    啡色帶有條紋之膠帶纏繞。
  (4)編號4：呈圓體狀直徑約6.2公分，淨重約170公克，外以咖
    啡色帶有條紋之膠帶纏繞。
２、Ⅹ光透視結果：證物編號1至4經Ⅹ光透視，內部皆有疑似火
    藥及鋼珠，有改、變造之虞。
３、拆解結果：
  (1)編號1煙火球有4層包裝，第1層咖啡色帶有條紋之膠帶，第2
    層黑色膠帶，第3層紙膠帶，第4層塑膠殼（兩個半圓形），
    外接芯蕊引信，內有疑似火藥之黑色粉末及鋼珠95顆。
  (2)編號2煙火球有4層包裝，第1層黑色膠帶，第2層紙膠帶，第
    3層透明膠帶，第4層塑膠殼（兩個半圓形），外接芯蕊引信
    ，內有疑似火藥之黑色粉末及鋼珠75顆。
  (3)編號3煙火球有4層包裝，第1層咖啡色帶有條紋之膠帶，第2
    層紙膠帶，第3層透明膠帶，第4層塑膠殼（兩個半圓形），
    外接芯蕊引信，內有疑似火藥之黑色粉末及鋼珠1顆。
  (4)編號4煙火球有4層包裝，第1層咖啡色帶有條紋之膠帶，第2
    層紙膠帶，第3層透明膠帶，第4層塑膠殼（兩個半圓形），
    外接芯蕊引信，內有疑似火藥之黑色粉末及鋼珠93顆。
４、經取疑似火藥之黑色粉末點燃後有快速燃燒現象，且經採取
    編號1至4內之黑色粉末送請該局鑑識科化學組化驗，化驗結
    果均為煙火類火藥，依據內政部86年11月24日台（86）內警
    字第8670683號公告，火藥為炸彈、爆炸物之主要組成零件
    。
５、綜合研判結果：編號1-4煙火球，均經改、變造，且各塞入
    95、75、1、93顆不等鋼珠後再以膠帶纏繞，內含之煙火類
    火藥足供產生有爆發現象，經研判係爆裂物且具殺傷力。
    上情有該局97年1月28日刑鑑字第0960194043號鑑定書及97
    年3月12日刑鑑字第0970036431號鑑定書（見東檢偵字第473
    號偵查卷第15至17頁）。
(三)、此外並有已拆解碎裂之爆裂物4枚扣案可資佐證，綜上，足
    認被告自白確與事實相符，此部份之犯行，事證明確，其未
    經許可非法製造上揭爆裂物之犯行洵堪認定，應予依法論科
    。
(四)、至於公訴意旨認被告此部分所為，係犯槍砲彈藥刀械管制條
    例第7條第3項之意圖供自己犯罪之用而製造爆裂物罪嫌，無
    非係以被告於偵查中之自白為其論罪之依據。惟查：被告先
    於警詢中供稱：因我與人結怨怕人尋仇，想保護自己用的等
    語（見警卷第2頁）；再於96年10月18日偵查中供稱：伊去
    買2支高空煙火，把紙盒拆開，每支高空煙火裡面有2枚塑膠
    盒包的煙火球，我就把4顆裝在一個袋子裡‧‧‧等語【見
    台灣嘉義地方法院檢察署96年度偵字第7967號偵查卷（以下
    簡稱嘉檢第7967號偵查卷）第6頁】；又於97年3月21日偵查
    中供稱：（問：96年9月中你將2支高空煙火拆開，將其中的
    4枚煙火球取出持有的用意何在？）當初是想9月中後如果在
    路上遇警圍捕時，可以拿出來做為對峙的武器，看是不是可
    以逃掉云云（見東檢第473號偵查卷第8頁）；於本院則是供
    稱：只是想要逃跑而已，沒想到要與警察發生衝突，非為要
    與警察對峙而製造爆裂物等語，足見被告先後供述不一，尚
    難徒憑被告先後不一之供述，以為論罪之唯一憑據。此外又
    查無其他證據足資佐證被告有何意圖供自己犯罪之用而製造
    爆裂物之犯行，檢察官原起訴所認定之犯罪事實尚有未洽。
三、關於漏逸媒氣及妨害公務執行犯行部分：
(一)、訊據被告對於96年10月3日下午5時許，在上開住處，明知遭
    警圍捕，竟先後以持用上述自行製造之爆裂物4枚，將其住
    處內之瓦斯筒打開漏逸煤氣，嗣經警勸導未點燃上述爆裂物
    4 枚及漏逸之煤氣而投降受捕，並為警扣得上述爆裂物4枚
    之事實固不爭執；惟矢口否認有何漏逸氣體及妨害公務執行
    之犯意，辯稱：我有作勢要點燃爆裂物，當時我並沒有說什
    麼話，當時只想要逃跑而已，我有向警察要求想要與我家人
    見面，我沒有叫警察提供交通工具給我，也沒有說大家同歸
    於盡等語。後來我開瓦斯桶時，已先把爆裂物用一紙袋（化
    妝品的袋子）包著從窗口交給警察，我要出去了，我跟警察
    說讓我與家人見面，當時我父母親在桃園，當時只有我一個
    人住此，當時抓了兩個瓦斯桶抓到客廳，一桶是廚房的，一
    桶是浴室的，我在抓的過程中，發現其中一個瓦斯桶是空的
    ，是幾公斤的瓦斯桶我不知道，另一瓦斯桶內剩餘多少瓦斯
    我不清楚，當時我有把瓦斯桶打開，後來警察叫我關起來，
    我就把瓦斯關起來了云云。
(二)、經查：
１、被告先後於警詢（見警卷第2、5頁）、偵訊（見嘉檢第7967
    號偵查卷第7頁）及本院審理中（見本院卷第38、165頁）坦
    認確有作勢要點燃爆裂物及開瓦斯桶，並手持打火機做勢點
    燃等情。
２、證人即承辦本案之偵查佐丁○○於本院證述：（問：被告把
    爆裂物拿出來點燃的情形，你有親眼看見嗎？）拿爆裂物的
    情形因為我在後面所以沒有看到。（問：你自己本身當天執
    勤時有無看到或做什麼？）爆裂物交出後我就被調到前面去
    了。我是有看到他拿瓦斯桶情形。被告把20公斤的瓦斯桶拿
    到他的房間的窗戶口，他打開瓦斯開關，右手拿打火機，說
    如果我們進去他就要點燃。我們向被告喊話說有何需求我們
    可以幫助他，被告走到房子的客廳，那邊好像還有1個瓦斯
    桶，他把瓦斯打開，我有聞到瓦斯氣體逸漏出來。當時雙方
    對峙中，我們刑事大隊大隊長趕到現場，大隊長方俊欽說要
    跟被告談判，結果被告同意方大隊長進去跟他談，後來被告
    有要求見他的朋友還有幫他請律師，我們方隊長同意他，他
    就放棄抗拒讓我們逮捕。‧‧‧（問：圍捕時有無表明身分
    ？）有。（問：你們本身穿何衣服？）我們一開始圍捕時，
    我們是便衣，但是我們有告訴他，我們是刑警，我們有拿證
    件給他看。後來有制服警察過來。‧‧‧（問：當天在逮捕
    被告乙○○時，你是被分派何職務？）我被分派到被告住處
    的後門。（問：你分派的位置是否可以看見屋內的情形？）
    沒有辦法看到。我到前門後，被告把土製爆裂物交給我們同
    仁的時候，我才看到屋內的情形。（問：你原本守在被告住
    處的後門，是因為何種原因才到被告的前門？）因為被告把
    土製爆裂物交給同仁後，抱瓦斯桶出來並且把瓦斯桶打開，
    我們同仁要勸說時，我才到前門。‧‧‧（問：你到前門後
    你看到或聽到的情形如何？）當時我到前門後，被告有把窗
    戶打開，我可以看到屋內情形，被告有拿打火機作勢要點燃
    瓦斯，我們有勸阻，被告就與我們僵持，後來由我們大隊長
    方俊欽進入與被告談判，大隊長進入與被告談判時我們沒有
    聽到，後來被告同意與我們大隊長一起出來，由我們逮捕。
    （問：被告拿打火機，作勢要點燃瓦斯的情形，請敘述？）
    被告一手握住瓦斯桶的開關，一手拿打火機，握住瓦斯桶開
    關的手有將瓦斯的開關打開，瓦斯有漏出來，我們有聞到味
    道，但是另外一隻手的打火機沒有點燃，只是作勢而已。（
    問：被告做此動作時，有無說什麼？）被告希望不要為難他
    的女朋友，希望我們幫他找他的一位朋友過來，後來大隊長
    就進去跟他談判了。‧‧‧（問：你是否在被告把爆裂物交
    出來後才到前門？）是的等語（分見本院卷第111至113頁、
    98 年4月20日審判筆錄第4至6頁）。
３、證人即圍捕現場偵查佐丙○○於本院證述：（問：你們是如
    何包圍逮捕被告的？）當天我們到達被告的住宅時，被告與
    被告的女友在裡面，由他的女友擋住門不讓我們進去，我們
    就想從窗口跳入，但打開窗口準備跳進去時，就發現被告蹲
    在窗戶底下。（問：請問你當時在何處任職？）我是在朴子
    分局擔任偵查隊偵查佐。（問：你當時發現被告蹲在窗戶底
    下後，接下來發生何事？）被告看到我就站起來，被告把雙
    手放在他的衣服裡面。然後直嚷著說要打電話，但我要被告
    把手伸出來但他不願意伸出來。然後我們就跟他說數到三，
    如果不把手伸出來我們就開槍，但僵持了好久，當被告把手
    伸出窗戶外面時，就把爆裂物放掉，看起來不像是用丟的，
    然後我打開爆裂物撿起來的時候，問他還有沒有，他就將1
    個袋子交給我，我打開那個袋子發現裡面還有3顆爆裂物。
    之後他就跑進去拿瓦斯筒再次跟我們對峙，我們就通知消防
    隊過來，當時被告在那邊有放瓦斯還有拿鞭炮，對峙很久，
    然後雙方就在現場僵持住，到後來是我們大隊長進去跟他談
    ，他才出來的。‧‧‧（問：被告拿爆裂物的時候有無發現
    被告身上有打火機？）有。是在被告的手放掉爆裂物時我才
    看到他手上有拿打火機。‧‧‧（問：你說被告當時有把瓦
    斯放出來，你是有聞到瓦斯味道是嗎？）我有聽到放瓦斯的
    聲音，並且聽到氣體打開的聲音，並有聞到瓦斯的味道。（
    問：被告把瓦斯放出來的時候，有無說什麼？）沒有，被告
    只是重複那些話（要打電話，要找人）而已。他目的就是不
    要讓我們把他帶出來，他一定要有人來才要出來。‧‧‧（
    問：被告放瓦斯時，有無看到他手上的打火機還在他身上？
    ）被告他手上仍有打火機以及鞭炮。‧‧‧（問：當時被告
    有無說要點燃鞭炮？）好像是被告女朋友說的不是他說的。
    ‧‧‧（問：你發現被告之後，被告有做何動作或講何話？
    ）被告將雙手放在夾克裡面，說要打電話。（問：夾克有鼓
    起來，有東西的感覺嗎？）只知到被告手裡有拿東西，但不
    知道是何物。（問：你是擔心被告手裡有拿什麼東西？）只
    知道是危險物品，但不確定是何物。（問：被告只說要打電
    話，為何你不敢進入？）他那時候原本蹲著，後來站起來檔
    在窗戶前面，門是由他女友擋住。‧‧‧（問：之後被告有
    主動把口袋內的東西拿出來嗎？）我們告訴被告說數到三的
    時候就要開槍，被告才用手把東西丟出來。被告一開始把1
    顆東西丟出來的時候，我往後退有看到炮心，因為我看到炮
    心沒有點燃，我就把它撿起來。我看到他右手拿著打火機，
    我就問被告說還有沒有東西，被告就把另外1袋紙袋交給我
    ，我沒有看到紙袋原本放在何處，也沒有看到他是從夾克裡
    拿出來。‧‧‧（問：你是怎麼知道被告去拿瓦斯桶？）可
    以聽到瓦斯的聲音，很明顯可以聽到，以及有搬動瓦斯桶的
    聲音。‧‧‧（問：你說可能是被告女友說要點燃鞭炮？）
    我有聽到被告的女友講的，當時被告與女友站在一起，被告
    持爆裂物時，被告的女友檔在門口是在屋內那邊，後來在我
    聽到打開瓦斯的聲音的時候，他們2人是在一起的。（問：
    可否清楚具體的說明被告女友說什麼話？）被告女友手上持
    有沖天炮，被告女友跟我們說你們不要進來不然我要點燃沖
    天炮。‧‧‧（問：被告女友當時跟你們說要點燃沖天炮【
    鞭炮】，這件事你有無跟其他的長官報告？）當初局勢很緊
    張很亂，我認為她當初說的意思，是威嚇我們不要讓我們進
    去。但是之後沒有跟其他長官報告這件事。‧‧‧（問：只
    有你知道，還是現場的人也知道？）現場的人都知道，因為
    放瓦斯的聲音很大聲。‧‧‧（問：你聞到瓦斯味道是否很
    重？）很重。‧‧‧（問：就你現場判斷，被告把瓦斯桶抱
    出來，是要作何事？）應該是不要讓我們進去等語（見本院
    卷第154至166頁）。
４、證人即圍捕現場隊長庚○○於本院證述：（問：請簡述圍捕
    過程？）那天我們確認通緝犯被告有回他的老家，我就先派
    6個人到他家周圍附近埋伏，當時我們同仁去被告家拔窗戶
    的時候被被告發現，被告就拿出1袋的爆裂物，並拿1顆爆裂
    物出來，另外1隻手拿著打火機，向要抓他的同仁說要點燃
    爆裂物，我們第一線的同仁看到此狀況，就當場嚇止被告，
    被告因為被嚇到，所以就把手上的爆裂物丟到窗外。另外同
    仁就要求被告把其他危險的東西交出來，被告有聽我們的話
    將爆裂物交出來，被告交出來後我們有清點，爆裂物在袋子
    裡面的有3顆，連同掉在地上的1顆總共有4顆，被告交出爆
    裂物後，同仁要進去逮捕他，他還是抗拒，被告就站在二桶
    的瓦斯桶的旁邊，叫我們不要靠近，不然他就要點燃瓦斯引
    爆，當時我們知道有危險性，所以不敢冒然進入，所以就採
    取預防措施，叫消防隊及救護車到現場待命，當時被告的情
    緒很激動，所以我們不敢進去，我們經過了約1個小時左右
    與被告溝通，被告說要請他的家人到現場才願意配合，對峙
    約40分鐘後大隊長有進去屋內與被告對話，談了約2、30分
    鐘，被告提出要求說要他的家人或朋友到場才願意被逮捕，
    後來大隊長先出來，被告才跟著出來，在等待的期間被告的
    情緒比較穩定，他的朋友來之後被告就走出來被逮捕。（問
    ：當時的過程，是否都是你親自目睹？）爆裂物的部分是同
    仁丙○○告訴我的。其他的過程都是我親眼所見等語（見本
    院98年4月20日審判筆錄第17至19頁）。
５、證人即被告案發當時之女友戊○○於本院證述：（問：當時
    被告在窗戶旁邊手上有無拿爆裂物？）有。（問：是何爆裂
    物？）圓的。‧‧‧（問：他在窗戶旁邊手上拿爆裂物時，
    有跟警察說什麼話？）他叫警察不要靠近，其他不記得了。
    ‧‧‧（問：被告將瓦斯桶搬到你們所在的房間之後，手上
    有無拿打火機？）有。（問：被告有無將瓦斯桶打開，漏逸
    瓦斯？）有。（問：被告將瓦斯桶打開後，有無跟警察講叫
    他們不要進來？）有。（問：被告有無拿打火機，作勢點燃
    ，請敘述過程？）被告假裝要點燃，但沒有點燃。‧‧‧（
    問：警方在圍捕當時，你有無在門口擋住門？）是的。（問
    ：在與警方對峙的過程當中，你手上有無拿沖天炮？）我忘
    記了。‧‧‧（問：爆裂物是從何處來的？）他自己做的。
    （問：你如何知道是他自己做的？）我有看到。（問：請敘
    述你看到的情況？）他到店裡面買鞭炮，他把粉放在他做的
    圓圓的鞭炮裡面。（問：你所說的圓圓的鞭炮是否是後來交
    給警方的東西？）是的。（問：被告為何要做圓圓的鞭炮？
    ）不知道。他只講過1次，但我忘記他說的內容。‧‧‧（
    問：當時圍捕時，你自己本人有無跟警察說不要進來不然你
    要點燃沖天炮？）我只記得有拿打火機，已經忘記有無拿沖
    天炮了。‧‧‧（問：被告裝有爆裂物的袋子與裡面的爆裂
    物，他製造的地方在何處？）在我們被圍補現場的房間即主
    臥室內。‧‧‧（問：被告去抱瓦斯桶是他自己要去抱的，
    還是你叫被告抱的？）被告叫我抱來的。（問：被告有無抱
    瓦斯桶？）沒有，是我抱的。（問：你抱瓦斯桶到房間時，
    你有繼續抱著嗎？）我就放著。（問：所以現場的兩桶瓦斯
    桶都是你抱來的嗎？）是的。（問：你抱兩桶瓦斯桶來要做
    何事？）被告說他要引燃的。‧‧‧（問：你們的房間除了
    與警方對峙的房間的窗戶有打開之外，其他窗戶有無打開？
    ）整個房間只有1個窗戶而已，那個窗戶有打開（按指証人
    丙○○打開之窗戶）。‧‧‧等語（見本院98年4月20日審
    判筆錄第7至16頁）。
６、此外，並有已拆解碎裂之爆裂物4枚扣案可資佐證，現場照
    片6張及現場圖1份在卷可憑（見本院卷第55至57頁）。
７、按刑法第177條漏逸媒氣之行為，尚未侵害任何人之任何法
    益，僅於他人因吸入有害氣體，或該易燃氣體經燃燒後，有
    延燒其他之動產或不動產，而可能具有公共危險而已。所謂
    危險，是指對他人生命、身體、財產之侵害危險，是以此項
    行為並非實害犯，而為危險犯，且為具體危險犯。再者，刑
    法妨害公務罪章，其目的在確保國家公務之執行，故祗須公
    務員依法執行職務，形式上已具合法要件，縱實質上有違法
    或不當情事，並未賦與相對人有審查公務員執行職務是否合
    法之權限。從而該公務員執行職務實質上是否有違法或不當
    情形，自非相對人所能認定，祗須在形式上，即客觀上足使
    人認識其係公務員依法執行職務，即不能謂非依法執行職務
    。被告如無意阻撓警員執行職務，何必有上開舉動，被告否
    認有意阻撓警員執行職務云云，洵不足取。
８、綜上所述，本件事證明確，被告上開辯解，亦難採信，其漏
    逸媒氣及妨害公務執行犯行部分，亦堪認定，應予依法論科
    。
、論罪與量刑
一、按槍砲彈藥刀械管制條例第4條第1項第2款所列之彈藥，指
    同項第1款各式槍砲所使用之砲彈、子彈及其他具有殺傷力
    或破壞性之各類炸彈、爆裂物，依同條例第5條規定，非經
    中央主管機關許可，不得製造、販賣、運輸、轉讓、出租、
    出借、持有、寄藏或陳列。次按刑法第135條第1項係指在公
    務員依法執行職務時，施強暴脅迫，而同條第2項係指在公
    務員執行職務前，施強暴脅迫，二者並不相同（最高法院28
    年上字第23號判例參照）。被告係於公務員正依法執行通緝
    犯之拘提及逮捕職務時，當場施以脅迫行為，而非於公務員
    執行職務之前，施以強暴行為，先此敘明。
二、核被告上開犯罪事實欄第一點第(一)小點所為，係犯刑法第34
    6條第3項、第1項之恐嚇取財未遂罪；犯罪事實欄第一點第
    (二)小點所為，係犯槍砲彈藥刀械管制條例第7條第1項之非法
    製造爆裂物罪；犯罪事實欄第一點第(三)小點所為，係犯刑法
    第177條第1項之漏逸氣體罪及同法第135條第1項之妨害公務
    執行罪。
(一)、其未經許可，非法製造後持有具有殺傷力之爆裂物之低度行
    為，為製造爆裂物之高度行為所吸收，不另論罪。
(二)、公訴意旨認被告所犯槍砲彈藥刀械管制條例第7條第1項之非
    法製造爆裂物罪，係犯同條例第7條第3項之意圖供自己犯罪
    之用而製造爆裂物罪；及被告所犯刑法第135條第1項之妨害
    公務執行罪，係犯同法同條第2項之職務強制罪，皆尚有未
    洽，起訴法條均應予變更。
(三)、槍砲彈藥刀械管制條例第2條明定：「槍砲、彈藥、刀械，
    除依法令規定配用者外，悉依本條例之規定」，旨在代替刑
    法第186條、第186條之1、第187條等有關規定之適用，依特
    別法優於普通法原則，自應優先適用槍砲彈藥刀械管制條例
    之規定。
(四)、被告與其女友戊○○間就上開漏逸氣體及妨害公務執行罪，
    有犯意之聯絡，行為之分擔，均為共同正犯。
(五)、被告先後非法製造爆裂物4枚之行為，及先後分持爆裂物、
    漏逸氣體之方式，妨害公務執行之行為，其犯意均單一，時
    間與空間皆具有密接關係，乃接續行為，均為接續犯，俱屬
    於單純一罪。
(六)、被告係以一漏逸氣體之行為同時觸犯妨害公務執行犯行，係
    想像競合犯，雖漏逸氣體及妨害公務執行兩罪之法定刑完全
    相同，然因漏逸氣體罪屬於危險犯，妨害公務執行罪亦屬於
    危險犯，依刑法第55條規定從一情節及危害性較重之漏逸氣
    體罪處斷（參見臺灣高等法院臺南分院92年度上易字第370
    號刑事判決要旨）。至於公訴意旨認為此2罪犯意各別，行
    為互殊，應予分論併罰，固亦有其法理；惟本院認為其漏逸
    氣體之行為同時為妨害公務執行之行為，在行為評價上，以
    評價為一行為比較合理，併予敘明。
(七)、被告所為上開恐嚇取財未遂、非法製造爆裂物及漏逸氣體3
    罪間，犯意各別，行為互殊，應予分論併罰。
(八)、又被告曾有如前所述之犯罪科刑及刑之執行情形，此有臺灣
    高等法院被告前案紀錄表在卷可稽，其於有期徒刑執行完畢
    後5年內，故意再犯本件有期徒刑以上之罪，均為累犯，應
    依刑法第47條第1項規定各加重其刑。再查槍砲彈藥刀械管
    制條例第7條第1項之非法製造爆裂物罪法定刑為死刑、無期
    徒刑或7年以上有期徒刑；處徒刑者，併科新台幣3千萬元以
    下罰金。關於死刑、無期徒刑部分，依刑法第64條第1項、
    第65條第1項規定均不得加重，是以被告上開非法製造爆裂
    物罪法定本刑死刑、無期徒刑部分，不得加重，均僅就其餘
    刑罰部分加重。
(九)、被告已著手於恐嚇取財行為之實行而不遂，為未遂犯，爰依
    刑法第25條第2項之規定就此部分之法定本刑減輕其刑，並
    依法先加後減。
(十)、審酌上情及被告之素行、犯罪之動機、手段，對於被害人陳
    盈如所生之危害不輕，被告製造爆裂物後並用以犯罪，對於
    警察執行公務上所生之危害不小，且犯後僅坦承部分犯行之
    態度等一切情狀，量處被告如主文所示之刑，並定其應執行
    之刑，且就所處罰金刑部分諭知易服勞役之折算標準。
(十一)、扣案之爆裂物4枚，雖因採證及鑑驗人員拆解碎裂、喪失效
    能而不具殺傷力，已非違禁物，然屬被告所有、供其製造爆
    裂物所用之物，業據被告供明在卷，應依刑法第38條第1項
    第2款規定宣告沒收。
三、至於被告女友戊○○所涉漏逸氣體及妨害公務執行罪責，應
    俟本案確定後，由檢察官另行分案偵辦，附此敘明。
四、適用的法律：
(一)、刑事訴訟法第299條第1項前段、第300條。
(二)、槍砲彈藥刀械管制條例第7條第1項，刑法第11條前段、第28
    條、第135條第1項、第177條第1項、第346條第3項、第1項
    、第25條第2項、第55條、第47條第1項、第42條第3項、第
    51條第5款、第38條第1項第2款。
(三)、刑法施行法第1條之1，判決如主文。
本案經檢察官辛○○到庭執行職務
中    華    民    國    98    年    5     月    5     日
                  刑事第二庭  審判長法  官  李水源
                                    法  官  盧亨龍
                                    法  官  蔡慧雯
以上正本證明與原本無異。
如不服本判決應於收受送達後10日內向本院提出上訴書狀，並應
敘述具體理由；其未敘述上訴理由者，應於上訴期間屆滿後20日
內向本院補提理由書（均須按他造當事人之人數附繕本）。「切
勿逕送上級法院」。
告訴人或被害人對於本判決如有不服，請書具不服之理由狀，請
求檢察官上訴者，其上訴期間之計算係以檢察官收受判決正本之
日期為準。
                                    書記官  潘正苓
中    華    民    國    98    年    5     月    5     日
附錄本案論罪科刑法條全文
一、中華民國刑法第135條
（妨害公務執行及職務強制罪）
對於公務員依法執行職務時，施強暴脅迫者，處3年以下有期徒
刑、拘役或3百元以下罰金。
意圖使公務員執行一定之職務或妨害其依法執行一定之職務或使
公務員辭職，而施強暴脅迫者，亦同。
犯前二項之罪，因而致公務員於死者，處無期徒刑或7年以上有
期徒刑；致重傷者，處3年以上、10年以下有期徒刑。
二、中華民國刑法第177條
（漏逸或間隔氣體罪）
漏逸或間隔蒸氣、電氣、煤氣或其他氣體，致生公共危險者，處
3年以下有期徒刑、拘役或3百元以下罰金。
因而致人於死者，處無期徒刑或7年以上有期徒刑。致重傷者，
處3年以上10年以下有期徒刑。
三、中華民國刑法第346條
（單純恐嚇罪）
意圖為自己或第三人不法之所有，以恐嚇使人將本人或第三人之
物交付者，處6月以上5年以下有期徒刑，得併科1千元以下罰金
。
以前項方法得財產上不法之利益，或使第三人得之者，亦同。
前二項之未遂犯罰之。
四、槍砲彈藥刀械管制條例第7條
未經許可，製造、販賣或運輸火砲、肩射武器、機關槍、衝鋒槍
、卡柄槍、自動步槍、普通步槍、馬槍、手槍或各類砲彈、炸彈
、爆裂物者，處死刑、無期徒刑或7年以上有期徒刑；處徒刑者
，併科新台幣3千萬元以下罰金。
未經許可，轉讓、出租或出借前項所列槍砲、彈藥者，處無期徒
刑或5年以上有期徒刑，併科新台幣1千萬元以下罰金。
意圖供自己或他人犯罪之用，而犯前二項之罪者，處死刑或無期
徒刑；處徒刑者，併科新台幣5千萬元以下罰金。
未經許可，持有、寄藏或意圖販賣而陳列第1項所列槍砲、彈藥
者，處5年以上有期徒刑，併科新台幣1千萬元以下罰金。
第 1 項至第 3 項之未遂犯罰之。


司法院資訊處製作；財團法人民間司法改革基金會備份。
